【裁判字號】    98,消債抗,250
【裁判日期】    980716
【裁判案由】    更生事件
【裁判全文】
臺灣板橋地方法院民事裁定           98年度消債抗字第250號
抗  告  人  甲○○
                        4
代  理  人  劉韋廷律師
上列抗告人因消費者債務清理事件聲請更生，對於中華民國98年
6 月9 日本院98年度消債更字第1955號民事裁定，提起抗告，本
院合議庭裁定如下：
    主  文
原裁定廢棄。
抗告人甲○○自民國九十八年七月十七日下午四時起開始更生程
序。
本件得由司法事務官進行本件更生程序。
    理  由
一、原裁定意旨略以：聲請人雖主張其每月收入扣除每月生活必
    要費用、扶養費用及房屋貸款後，每月僅可償還金額4,00 0
    元，無法負擔渣打商銀提出之前置協商還款方案每月應繳金
    額7,369 元云云，惟查：聲請人就其每月收入金額，業據提
    出財政部臺灣省北區國稅局95、96年度綜合所得稅各類所得
    資料清單、97年4 月至9 月薪資給付證明、失業給付申請書
    暨給付收入、存摺影本及收入及支出明細表等為證（見本院
    卷第23至第28頁、第228 頁），經查，細繹上開收入及支出
    明細表，聲請人於97年1 月至97年9 月協商申請當時之平均
    月收入為2萬9203 元【計算式：（44,935＋29,232＋29,759
    ＋28,628＋26,487＋26,135＋25 ,959 ＋25,975＋25,723）
    ÷9=29,204（元以下四捨五入）】。另聲請人主張其每月支
    出房屋貸款費用3665元，亦有新竹國際商業銀行股份有限公
    司（現改為渣打商銀）放款通知函、渣打商銀房屋貸款明細
    表、存摺影本、房屋貸款契約書及土地所有權狀等可憑（見
    本院卷第236 至第249 頁），加計其所稱每月須支出其母及
    其子之扶養費用合計共5556元（見本院卷第10頁、第51 至
    第55頁，聲請人之財產及收入狀況說明書及戶籍謄本），及
    聲請人自己之每月最低生活費用9829元（此為行政院主計處
    公佈之97年度臺灣省每人每月最低生活費用，該最低生活費
    用即包括食、衣、住、行等費用在內，超出之部分應予剔除
    ），則以聲請人每月收入扣除每月房貸費用、扶養費用及其
    生活必要費用後，猶有1 萬0154元可供清償欠款（計算式：
    2 9,204-3,665-5,556-9,829=1 0,154） ，顯然足以負擔渣
    打商銀所提出之分156 期、0%、每月償還金額8500元或
    分180 期，每月償還7367元之前置協商還款方案（見本院卷
    第176 頁，渣打商銀97年12月15日民事陳報狀）；聲請人應
    無不能清償之情事或有不能清償之虞之情事，而可依前置協
    商還款方案履行至清償完畢為止。故聲請人主張之情節既與
    消費者債務清理條例第3 條所定要件不符，核其情形又屬無
    法補正，困難之情形，爰駁回抗告人更生與保全之聲請。
二、抗告意旨則以：(一)原審所認抗告人平均收入每有為新台幣2
    萬9203元，實屬違誤，然因當時抗告人領有失業給付津貼，
    而該失業給付津貼並非常態性收入，是故，抗告人與最大債
    權銀行協商時，未將此列入係避免錯估還款能力，倘與最大
    債權銀行達成協商後，嗣後因無力負擔而毀約，將又造成抗
    告人之困擾，回後須以債養債之窘境，抗告人對非圖謀減免
    債務，而不為債務清償方案之允諾；(二)抗告人現職收入為2
    萬4000元，雖抗告人亦有兼經營直銷業務，惟因該兼職所得
    很微薄，且非穩定收入，故應以抗告人現職穩定收入，作為
    評估還款能力之依據，始為妥當，而抗告人每有收入扣除其
    應負擔房貸費用3655元，抗告人母親及兒子扶養費5556元，
    及抗告人自己每有最低生活費用9829元，僅剩有4950元可供
    清償；(三)抗告人與最大債權銀行協商時，銀行提出156 期
    ，利率0 ，每有償還金額8500元，或180 期，每期償還金
    額8500元之則置協商還款方案，抗告人評估前開協商方案皆
    高於抗告人每有能力所可負擔，故向銀行提出每月可負擔金
    額4000元，希望銀行能接受該金額為協商條件，亦即，抗告
    人實具有清償欠款之誠意，非如最大債權人銀行所述抗告人
    之協商意願低落，原審未考量抗告人無奈之經濟困境，顯忽
    視消費者債務清理條例之立法目的；(四)為此，請求廢棄原裁
    定，並准抗告人更生。
三、按債務人不能清償債務或有不能清償之虞，且無擔保或無優
    先權之債務總額未逾1200萬元者，於法院裁定開始清算程序
    或宣告破產前，得向法院聲請更生。法院開始更生程序之裁
    定，應載明其年、月、日、時，並即時發生效力，消費者債
    務清理條例第3 條、第42條第1 項、第45條第1 項定有明文
    。次按依消費者債務清理條例第3 條規定債務人不能清償或
    有不能清償之虞，即得聲請更生，並未以履行金融機關之協
    商條件有困難為要件，況債務人是否同意協商條件，乃債務
    人之自由，且此時債務人聲請更生仍有其利益，即進入更生
    後，債務人縱依金融機構所提之每月清償金額提更生方案，
    依據該條例第53條第2 項第3 款之規定，債務人於6 年或8
    年後即可債務消滅，毋庸清償至12年6 月，應讓債務人有早
    日解脫債務之機會，立法意旨甚明（臺灣高等法院暨所屬法
    院97年法律座談會民事類提案第46號民國97年11月12日決議
    參照）。
四、經查本件債務人所負無擔保或優先權債務之金額為191 萬85
    21元，而其每有收入約為2 萬9203元，則其顯已無法清償債
    務，又債務人曾以書面向最大債權金融機構渣打國際銀行請
    求共同協商，惟協商不成立，已據提出行債權人清冊、前置
    協商不成立通知書各1 件為證，且其無擔保或無優先權之債
    務總額未逾新臺幣1,200 萬元，本件又查無債務人有消費者
    債務清理條例第6 條第3 項、第8 條或第46條各款所定駁回
    更生聲請之事由存在，則債務人聲請更生，於法並無不合。
五、綜上所述，抗告人僅係一般消費者，並未從事營業，其已達
    不能清償債務或有不能清償之虞之程度，其中無擔保或無優
    先權之債務，在1200萬元以下，且未經法院裁定開始清算程
    序或宣告破產，又查無消費者債務清理條例第6 條第3 項、
    第8 條或第46條各款所定駁回更生聲請之事由存在，則抗告
    人聲請更生，應屬有據。原裁定駁回抗告人更生之聲請，尚
    有未洽；抗告意旨摘原裁定不當，求予廢棄，為有理由，爰
    由本院將原裁定廢棄，並裁准抗告人自98年7 月17日下午4
    時起開始更生程序。又按法院裁定開始更生或清算程序後，
    得命司法事務官進行更生或清算程序，必要時得選任律師、
    會計師或其他適當之自然人或法人一人為監督人或管理人，
    消費者債務清理條例第16條第1 項定有明文。本件抗告人聲
    請更生既經准許，爰並依上開規定裁定得由司法事務官進行
    本件更生程序。
六、抗告人應於本件更生程序開始後，由債權人會議可決或由法
    院裁定認可其更生方案後方能實行，倘未能經債權人會議可
    決或經法院裁定認可，則依消費者債務清理條例第61 條 規
    定，應續行清算程序，恐非有利於抗告人，故抗告人應禁止
    貪圖享受，需克己自持、節制慾望，不得為非必要生活之消
    費支出，依抗告人所陳述之支出費用，部分與其目前資力財
    務現況顯不相當之不必要支出行為，是抗告人仍應知節度支
    出，提出足以為債權人接受或經法院認為公允之更生方案以
    供採擇，附此敘明。
七、據上論結，本件抗告為有理由，依消費者債務清理條例第45
    條第1 項、第16條第1 項、第15條、民事訴訟法第492 條前
    段，裁定如主文。
中    華    民    國    98    年    7     月    16    日
                  民事第二庭    審判長法  官  朱耀平
                                      法  官  徐玉玲
                                      法  官  何君豪
以上正本證明與原本無異。
本裁定不得抗告。
本裁定已於98年7月17 日下午4時公告。
中    華    民    國    98    年    7     月    16    日
                                      書記官  黃琴茜


司法院資訊處製作；財團法人民間司法改革基金會備份。
